【裁判字號】    95,台上,5442
【裁判日期】    951005
【裁判案由】    偽造文書
【裁判全文】
最高法院刑事判決            九十五年度台上字第五四四二號
上  訴  人  甲○○（即顏澄元）
上列上訴人因偽造文書案件，不服台灣高等法院台中分院中華民
國九十五年五月三十日第二審判決（九十四年度上訴字第七○七
號，起訴案號：台灣台中地方法院檢察署九十一年度偵字第一五
八四三號），提起上訴，本院判決如下：
    主  文
上訴駁回。
    理  由
按刑事訴訟法第三百七十七條規定，上訴於第三審法院，非以判
決違背法令為理由，不得為之。是提起第三審上訴，應以原判決
違背法令為理由，係屬法定要件。如果上訴理由狀並未依據卷內
訴訟資料，具體指摘原判決不適用何種法則或如何適用不當，或
所指摘原判決違法情事，顯與法律規定得為第三審上訴理由之違
法情形，不相適合時，均應認其上訴為違背法律上之程式，予以
駁回。本件上訴人甲○○（即顏澄元）上訴意旨略稱：(一)、吳錦
媛（業經原審另案判決）於第一次警詢時稱其係親自委託陳秋玉
申請，資料是經銷商提供時即已寫好，所取得之手機分別交給自
稱「黃國定」及「黃永隆」之人。其在第二次警詢時稱上訴人為
欣葉生活事業股份有限公司（下稱欣葉公司）之顧問，稱上訴人
為顏總是尊稱，上訴人並非欣葉公司之總經理等語。可見民國九
十年四至七月間，上訴人並非欣葉公司之總經理，向中華電信股
份有限公司（下稱中華電信公司）申請手機促銷方案，係由自稱
「黃永隆」及「黃國定」之人向吳錦媛提出企劃案，手機貨款亦
由吳錦媛開立支票支付陳秋玉，六二五個門號之ＳＩＭ卡係由吳
錦媛交給自稱「黃國定」及「黃永隆」之人，申請人之資料係由
欣葉公司之行政助理陳秀美負責審查。吳錦媛在警詢之陳述，與
上訴人在警詢所稱八十九年二月間就沒有在欣葉公司工作等情相
符。上訴人既未參與上開手機申請案之決定、付款，其餘共同被
告之偽造行為亦非上訴人所指示，原判決竟認上訴人為欣葉公司
總經理，並論以共同正犯，自有證據上理由矛盾之違法。(二)、原
判決以上訴人坦承自八十六年間起任職欣葉公司擔任總經理職務
，上訴人之電話聯絡簿內，記載偽造行動電話申請書之黃生福（
經第一審通緝中）、吳麗娟、夏萱惠、劉婉芬、李昱賢（前四人
均經原審判刑確定）等人之電話號碼，及上訴人既見過自稱「黃
國定」之人和黃生福本人，焉有不知該「黃國定」即黃生福之理
等，認上訴人有參與其他共同被告偽造文書之犯意聯絡，係以推
論認定犯罪事實，與證據法則顯屬有違。且就上訴人是否為欣葉
公司總經理，並未加以調查，亦有調查未盡之違法。又林啟彬（
業經原審判刑確定）於警詢陳稱由自稱「陳富雄」之人唆使其偽
造申請書，與上訴人並不認識。劉婉芬、李昱賢自稱係受黃生福
指示而偽造本件申請書，吳麗娟於第一審供稱申請的資料幾乎都
是黃生福提供，黃生福是頭頭，夏萱惠在第一審亦稱是黃生福帶
她，才知有欣葉公司，黃生福在偵查中供稱是吳錦媛說中華電信
公司有促銷方案，但連一支手機都沒有交給他各等語。足見與黃
生福接洽辦理手機促銷專案者，係欣葉公司吳錦媛，而非上訴人
，原審認上訴人與上開之人有犯意聯絡，亦屬證據上理由矛盾云
云。
惟查：原判決綜合全案證據資料，本於事實審法院職權推理之作
用，認定上訴人有共同連續行使偽造私文書，足以生損害於公眾
及他人之犯行，已詳細說明其採證認事之理由。所為論斷，亦俱
有卷證資料可資覆按。上訴意旨對原審之論斷，究有何違背經驗
法則或論理法則之違法情形，並未依據卷內資料，為具體之指摘
。且查：原判決已說明上訴人於警詢時雖極力否認於九十年三月
至九月間任職於欣葉公司及參與該公司向中華電信公司申請搭配
門號、手機之促銷專案，嗣在第一審時因吳錦媛明確陳述上訴人
當時確實於欣葉公司擔任總經理，並參與向中華電信公司申請搭
配門號、手機之促銷專案，上訴人即改口承認確有擔任欣葉公司
總經理，及有參與前揭促銷專案等情（見原判決第六頁第三至五
行、第十一頁第三至十二行）。則原判決既已採上訴人及吳錦媛
在第一審之供述為渠等有共同行使偽造私文書之論證，當然排除
渠等在警詢中所為否認共同犯罪之陳述，原判決縱未就吳錦媛在
警詢時之陳述併予敘明不足憑採之理由，與判決自不生任何影響
，依刑事訴訟法第三百八十條規定，尚難據為適法之第三審上訴
理由。再者，原判決已說明其就案內所有證據，本於調查所得心
證，分別定其取捨，而憑以認定吳錦媛以偽造之如原判決附表（
下稱附表）壹所示九十四人（申請二百七十七個門號）及附表貳
所示三百六十四人（申請六百二十五個門號）之行動促銷租裝／
異動專用申請書、中華電信公司行動電話業務服務契約或中華電
信公司北台中營運處行動電話業務（租用／異動）申請書、行動
電話購機申請書兼同意書、行動電話業務服務契約等，申請取得
附表壹所示二百七十七個門號、附表貳所示六百二十五個門號，
並由吳錦媛繳交上開門號之促銷費用後，再由上訴人分別領取附
表壹所示二百七十七支阿爾卡特（ＡＬＣＡＴＥＬＯＴ三○三型
）手機、附表貳所示六百二十五支手機（其中阿爾卡特二百十七
支、諾基亞ＮＯＫＩＡ三三一○型手機四百零八支）及各該門號
ＳＩＭ卡後，旋與吳錦媛共同將手機轉售圖利，暨上訴人與吳錦
媛、黃生福、吳麗娟、夏萱惠、李昱賢、劉婉芬、林啟彬、自稱
「黃永隆」及「陳富雄」之人等均有犯意聯絡、行為分擔等之依
據及理由，此係事實審法院採證認事之職權行使，難謂有違反證
據法則、判決不備理由、判決理由矛盾，或應於審判期日調查之
證據而未予調查之情形。茲上訴意旨對原審此部分之論斷，既亦
未依據卷內資料，具體指摘有如何違背法令之情形，徒執陳詞，
以林啟彬於警詢之陳述及劉婉芬、李昱賢、吳麗娟、夏萱惠之供
述，可知與黃生福接洽辦理手機促銷專案者，係吳錦媛而非上訴
人，上訴人未參與上開手機申請案之決定、付款或指示其他共同
被告偽造文書，不能據為不利上訴人之認定云云，據以指摘原判
決違法，係以自己之說詞，對原審採證認事之適法職權行使，并
已於判決內說明之事項，漫事指摘，復為單純之事實上爭辯，難
認係適法之第三審上訴理由。其餘上訴意旨所執各詞，原判決或
已在理由中論斷綦詳，並無上訴意旨所指之違法情形；或屬單純
之事實爭執，既不涉原判決違背法令之問題，自不得作為上訴第
三審之合法理由。其上訴違背法律上之程式，應予駁回。原判決
認其牽連犯行使變造特種文書及連續詐欺取財等罪部分，核屬刑
事訴訟法第三百七十六條第一款、第四款所列不得上訴於第三審
法院之罪名，牽連之行使偽造私文書重罪部分，上訴人之上訴既
不合法，無從為實體上審理，行使變造特種文書及詐欺取財等輕
罪部分，自亦無從適用審判不可分原則，併同為實體上審判，亦
應從程序上予以駁回。
據上論結，應依刑事訴訟法第三百九十五條前段，判決如主文。
中    華    民    國  九十五  年    十    月    五    日
                      最高法院刑事第十一庭
                          審判長法官  謝  俊  雄
                                法官  陳  世  雄
                                法官  魏  新  和
                                法官  吳  信  銘
                                法官  徐  文  亮
      本件正本證明與原本無異
                                      書  記  官
中    華    民    國  九十五  年    十    月   十二   日
                                                      Ｅ


司法院資訊處製作；財團法人民間司法改革基金會備份。
